臺灣高等法院高雄分院刑事判決　　　　95年度交上訴字第79號
上　訴　人
即　被　告　乙○○
選任辯護人　林樹根律師
　　　　　　邱麗妃律師
上列上訴人因公共危險等案件，不服臺灣高雄地方法院95年度交
訴字第143 號中華民國95年8 月22日第一審判決（起訴案號：臺
灣高雄地方法院檢察署95年度偵字第11487 號），提起上訴，本
院判決如下：
    主  文
原判決撤銷。
乙○○因過失致人於死，處有期徒刑伍月；又駕駛動力交通工具
肇事，致人死亡而逃逸，處有期徒刑壹年貳月。應執行有期徒刑
壹年陸月。
    事  實
一、乙○○於民國 (下同)95 年4 月10日20時許，駕駛車牌號碼
    ZQ-5970 號自用小客車，沿高雄縣六龜鄉境內台20線南橫公
    路，由高雄縣桃源鄉往六龜鄉方向行駛，嗣於行經高雄縣六
    龜鄉○○路寶來國中前，本應注意駕駛人駕駛汽車應注意車
    前狀況，隨時採取必要之安全措施，且依當時情形，雖天色
    昏暗，且下細雨，但有路燈照明，視線尚佳，並無不能注意
    之情事，竟疏未注意車前狀況，適有曾連文於喝酒後，隨意
    坐在上開道路中央分向線 (雙黃線)上 ，阻礙交通，乙○○
    突見前方之曾連文時，踩煞車後靠左閃避，惟仍因閃避不及
    ，致其駕駛之上開自用小客車車頭中央 (車牌懸掛處)及 右
    側部位撞及曾連文，曾連文之身體因而捲入上開自小客車底
    盤內，受有顱骨骨折併腦挫傷併多處裂傷，當場死亡；詎乙
    ○○於肇事後，竟未下車查看曾連文傷勢並採取救護或其他
    必要措施，亦未向警察機關報告，反另行起意駕車加速逃逸
    離開現場，並且拖行曾連文之身體，適有郭基鼎駕駛自用小
    客車搭載司光進在「雅容照相館」 (高雄縣六龜鄉○○路12
    8 號，距離肇事地點100 、200 公尺)前 停車，司光進下車
    後見乙○○肇事逃逸，馬上告知郭基鼎，郭基鼎立即駕車追
    捕，並且於追捕期間連續鳴按喇叭示意乙○○停車，惟乙○
    ○並無停車之跡象，繼續逃離至高雄縣六龜鄉寶來一橋前，
    左轉進入山區道路時，因離心力作用關係，將曾連文之身體
    從其車盤底甩出，倒臥路中 (曾連文被拖行約600 公尺)，
    郭基鼎、司光進見狀仍繼續追捕，惟乙○○欲擺脫追捕，再
    左轉進入寶來地區某不知名巷子內，郭基鼎仍於巷子內連續
    鳴按喇叭示意乙○○停車，但乙○○仍不停車，且利用巷子
    狹小不易跟車之際，逐漸甩開郭基鼎之自用小客車，司光進
    遂撥打行動電話報警攔捕，乙○○甩開郭基鼎之自用小客車
    後，再轉回台20線南橫公路，往反方向（即高雄縣六龜鄉往
    桃源鄉方向）逃逸。嗣於同日20時10分許，乙○○駕駛上開
    自小客車行經高雄縣政府警察局六龜分局高中派出所（桃源
    鄉高中村90號）前時，為員警攔獲，始知上情。
二、案經高雄縣政府警察局六龜分局報告臺灣高雄地方法院檢察
    署檢察官偵查起訴。
    理  由
壹、證據能力部分：
  (一)按「被告以外之人於審判外之言詞或書面陳述，除法律有規
    定者外，不得作為證據。」刑事訴訟法第159 條第1 項固定
    有明文。惟按，按刑事訴訟法第159 條之4 規定，除前3 條
    之情形外，下列文書亦得為證據：(一)除顯有不可信之情況外
    ，公務員職務上製作之紀錄文書、證明文書。(二)除顯有不可
    信之情況外，從事業務之人於業務上或通常業務過程所須製
    作之紀錄文書、證明文書。(三)除前2 款之情形外，其他於可
    信之特別情況下所製作之文書。此係因公務員職務上製作之
    紀錄文書或證明文書，係公務員依職權所為，與其責任、信
    譽攸關，若有錯誤、虛偽，公務員可能因此擔負刑事及行政
    責任，且該等文書經常處於可能受公開檢查之狀態，其正確
    性及真實之保障極高；另從事業務之人在業務上或通常業務
    過程製作之上開文書，因係於通常業務上不間斷而規律之記
    載，一般均有會計等人員校對，記錄時亦無預見日後將作為
    證據之偽造動機，其虛偽之可能性較小，且如讓製作者以口
    頭方式在法庭上再重述過去之事實或數據，實際上有其困難
    ，二者具有一定程度之不可代替性，是除非有顯不可信之情
    況外，上開公務文書或業務文書應均具有證據能力；又與上
    開公務文書或業務文書同具有可信性之官方公報、統計表、
    體育紀錄、學術論文及家譜等文書，除非均有顯不可信之情
    況外，基於同一理由，亦應具有證據能力。查本件卷附之高
    雄縣政府警察局六龜分局寶來 (分駐)派 出所受理民眾報案
    紀錄表1 紙、高雄縣政府警察局六龜分局道路交通調查報告
    表 (一)、 (二)各1 份、道路交通事故現場圖2 紙 (第一現
    場、第二現場)、 交通事故現場勘驗圖2 紙 (第一現場、第
    二現場)、 及臺灣屏東地方法院檢察署檢察官相驗筆錄、臺
    灣屏東地方法院檢察署鑑定驗斷書、臺灣屏東地方法院檢察
    署檢察官相驗屍體證明書各1 份，均係公務員職務上製作之
    文書，另卷內之0000000000、0000000000、0000000000號行
    動電話之用戶資料及通聯記錄，均係從事業務之人於業務上
    或通常業務過程所須製作之文書，經查亦無顯不可信之情況
    ，上開文書自均具有證據能力，合先敘明。
  (二)被告以外之人於審判外之言詞或書面陳述，除法律有規定者
    外，不得作為證據。又被告以外之人於檢察事務官、司法警
    察官或司法警察調查中所為之陳述，與審判中不符時，其先
    前之陳述具有較可信之特別情況，且為證明犯罪事實存否所
    必要者，得為證據。刑事訴訟法第159 條第1 項、第159 條
    之2 分別定有明文，查本件證人羅崑亮、司光進、郭基鼎、
    甲○等人於警詢中之陳述，均屬被告以外之人於審判外所為
    之陳述，依上開規定，並無證據能力。
  (三)被告以外之人於偵查中向檢察官所為之陳述，除顯有不可信
    之情況者外，得為證據，刑事訴訟法第159 條之1 第2 項亦
    有明文。查本件證人羅崑亮、司光進、郭基鼎等人於檢察官
    偵查中經具結後所為之陳述，依上開規定，為有證據能力。
    至被害人家屬甲○於檢察官偵查中所為之陳述，因未具結，
    故無證據能力。
貳、實體部分：
一、訊據上訴人即被告乙○○固坦承在上開時、地撞到被害人曾
    連文並導致其死亡之事實，惟矢口否認肇事逃逸之事實，辯
    稱：被告以為是撞到小狗，不知道撞到人，而且也不知道郭
    基鼎、司光進駕車在後方追捕，被告會折返是因為突然想到
    忘記把高中村的工地內東西拿回來，所以才回去高中村工地
    拿東西等語。
二、經查：
  (一)被害人曾連文身長159 公分、胸寬31公分、胸厚17公分，此
    有臺灣屏東地方法院檢察署鑑定驗斷書1 份及相驗照片12張
    在卷可證，顯與一般小狗或其他動物之身材不同，被告自無
    誤認之可能；又證人郭基鼎於原審法院95年8 月10日審理時
    證稱：「我開車經過看到1 個人坐在路中間，我就閃過去」
    等語，證人司光進於同日審理時亦證稱：「當天我是搭乘郭
    基鼎的車子，經過寶來二橋的時候我看到1 個人坐在路中央
    等語 (見當日審判筆錄)， 則證人郭基鼎、司光進既能明顯
    看出坐在馬路中央者為一般常人，被告豈有可能將之誤認為
    「小狗」或其他動物？況且，被告於原審法院準備程序中坦
    承其撞到東西後繼續駕車前進時，有聽到車子底下發出聲音
    ，惟其自警詢、偵查及原審法院審審理中竟從未提出其有聽
    到「小狗」哀嚎之聲音，是其所辯所撞上者為小狗或其他動
    物云云，顯與事實不符。
  (二)證人郭基鼎、司光進、羅崑亮於原審法院95年8 月10日審理
    中均證稱其看見被害人曾連文坐在馬路中央，即雙黃線部位
    ，此亦為被告所不爭，且有交通事故現場勘驗圖 (第1 現場
    )1 紙 及現場照片3 張 (警卷編號3 、4 、5)在卷可證，堪
    信屬實；而被告肇事後，其所駕駛之自用小客車車頭前方中
    央 (車牌懸掛處)及 右側部分明顯有毀損之情形，亦有車輛
    毀損照片1 張 (警卷編號9)附卷可參；則衡諸常情，被告駕
    車行經肇事地時，苟其依正常行進方向前進，被害人既坐在
    馬路中央，其車輛撞上被害人之後，車輛受損之部位應在車
    輛之車頭前方中央即車牌懸掛處，何以被告車輛之車頭前方
    右側部位亦有如此明顯之毀損痕跡？足見被告應係突見被害
    人坐在馬路中央之時，欲閃避被害人而將車輛偏左移動，惟
    因閃避不及仍撞上被害人，致其車輛之車頭前方中央 (車牌
    懸掛處)及 右側部分因撞擊而毀損，則被告既於肇事前曾偏
    左閃避被害人，旋因閃避不及而撞上被害人，則其撞上被害
    人之前，與被害人之距離必然相當接近，其怎可能誤認其撞
    上者為小狗或其他動物？
  (三)證人郭基鼎於原審法院95年8 月10日審理時證稱：「我開車
    經過看到1 個人坐在路中間，我就閃過去，後來我想他坐在
    路中間很危險，就想停車把他扶到路邊，但沒有多久就聽到
    1 個煞車聲音，往後視鏡一看，然後聽到砰一聲，有看到那
    部車子減慢速度，一下子繼續開車，後來也沒有停，我就跟
    司光進說那部車沒有停，司光進說怎麼沒有停，所以我們就
    跟過去，跟到寶來橋那邊，後來他就左轉往回走，死者就從
    他的車子下出來，我們就跟過去，他車子速度開的很快，我
    們跟不上，後來司光進就打電話給高中派出所，就說有一部
    車子肇事，往高中的方向開過去，後來又有一部車子往回開
    ，我們以為是那部車子又跟回來，結果不是，我們就回到寶
    來肇事的地點，當時那邊的人在找死者，我們就跟他們說在
    寶來橋那邊。」、「我聽到煞車聲後，我從後視鏡看，同時
    聽到撞擊的聲音之後，肇事車輛有停了一下然後繼續往前開
    ，司光進有要下來查看，因肇事車輛並沒有停車，所以司光
    進上車我們繼續追那部車子，當時從後視鏡大概可以判斷那
    部車子是深色，那部車子從我旁邊經過之後，有看到他車牌
    大概有一個9 字，車子應該是屬於深色的ＢＭＷ車子。」、
    「 (我們開始追時)那 部車子大約在我們前面30公尺左右。
    」、「 (停在雅容照相館時)確 實有聽到煞車聲，煞車聲跟
    撞擊聲很接近。」、「那個被害人被甩出來的時候，我嚇了
    一跳，本來要記他的車牌，但嚇了一跳就沒有記得很好。當
    時我距離他5 、6 公尺，那時候是最近的。」、「我追上去
    時，有按喇叭叫他停車。」、「 (我按他喇叭時)對 方在寶
    來市區本來速度比較慢，後來發現我們時，速度就比較快。
    」、「按3 、4 次 (喇叭)， 每次是按2 下，在巷子裡面也
    有按喇叭，後來因為跟車的距離拉長，覺得按喇叭也沒有用
    ，所以就沒有繼續按喇叭。」、「我跟上去沒有多久，在寶
    來市區我就有按，寶來市區○○路就是南橫公路，後來在巷
    子我又繼續按，但後來距離拉長之後就沒有按。」、「在 (
    追的)過 程中被害人被甩出來之後，我們跟的很近，他的速
    度又突然加快，應該是有發現。」等語；證人司光進於同日
    審理中亦證稱：「當天我是搭乘郭基鼎的車子，經過寶來二
    橋的時候我看到1 個人坐在路中央，往前開了100 多公尺，
    要下來拿照片，所以我們路邊停車，就聽到撞擊的聲音，我
    從後視鏡看，看到車子撞到人，我下車看，車子沒有停繼續
    往前開，我跟郭基鼎說我們就追他，追到寶來一橋時，他就
    往新發的方向轉彎，被害人就被甩出來，他繼續開，我們跟
    在後面，他轉入寶來的一個小巷，又轉回頭要往山上走，到
    寶來二橋的時候，我打電話給高中派出所。」、「我是聽到
    聲音後才下車。」、「我聽到砰1 聲，靠近後視鏡看，當時
    肇事者車速蠻快的，我聽到撞擊聲砰1 聲後，看到黑影被撞
    掉了，我確定是那個人被撞擊的，因為我才經過沒有多久。
    」、「 (郭基鼎開車追ＢＭＷ車子)根 本追不上，那部車子
    速度蠻快的，我是一直注意想要看那部車車牌，我一直想為
    什麼他不停車。」、「我們速度不是很快，但那部車子速度
    特別快。」、「 (我們跟那部車子的時候，最近的距離)大
    約3 、4 部車的距離。那時候是在轉彎處，他轉彎過來後，
    人就甩出來。他到寶來一橋時，他左轉，人被甩出來之後，
    他又走進一個小巷子。」、「我確定郭基鼎有按喇叭，我是
    一直注意那部車子，他有經過兩個突起的地方也沒有停下來
    也沒有減速。」等語 (均見當日原審法院審判筆錄)； 衡以
    被告肇事後之行進路段為台20線南橫公路，當時為晚間20時
    許，行進之車輛不多，此為公眾週知之事實，惟證人郭基鼎
    所駕駛之自用小客車，既追捕被告之自用小客車至少600 公
    尺 (按即自肇事地至被害人在寶來一橋被甩開處之距離)，
    且在追捕過程當中，沿途鳴按喇叭，而被告竟於駕車經過兩
    個突起的地方時沒有減速，亦無停車，證人郭基鼎之自用小
    客車最接近被告之車輛時係在狹小巷弄中，兩車相距約5 、
    6 公尺之近，此時證人郭基鼎仍有鳴按喇叭，被告仍不減速
    或停車，足見被告主觀上當已知悉證人郭基鼎駕車在後追捕
    之情事，因欲脫逃而加速行駛。進一步言之，被告既已知悉
    證人郭基鼎駕車在後追捕，苟被告主觀上認為其撞上之東西
    為小狗或其他動物，何以於證人郭基鼎、司光進追捕之時，
    未立即停車查看，反而加速逃逸？縱上所述，足見被告確已
    知悉其撞上被害人曾連文，而非僅是撞上「小狗」或其他動
    物，應堪認定。
  (四)被告雖辯稱其會折返高中方向，是為了回去工地拿東西，並
    非故意逃逸等語；惟查，被告於95年4 月10日警詢時供稱：
    「因為下大雨，我往後沒有看到東西，就往前開，快到寶來
    一橋時，我想到我有東西忘記拿，我就返回高中，返回時沒
    有看到什麼東西」等語，於95年5 月4 日偵查中供稱：「當
    時我兒子打電話給我說我東西忘了拿，所以我就折返回去要
    拿東西」、「我忘記是我打給我兒，還是我兒子打電話給我
    」等語，其先後之供述已有矛盾 (警詢時並未供稱係兒子打
    電話要被告拿東西回去)， 苟被告確係臨時要返回高中工地
    拿東西，何以於警詢、偵查中之供述前後不一？且原審法院
    依職權調閱證人羅崑亮、司光進使用之0000000000、000000
    00 00 號行動電話通聯紀錄，證人羅崑亮於案發當日20時01
    分55秒許，以上開0000000000行動電話撥打00-0000000號電
    話向寶來派出所報案，證人司光進於案發當日20時06分25秒
    許，以上開0000000000號行動電話撥打00-0000000號電話向
    高中派出所報案，而被告使用之000000 0000 號行動電話，
    於案發當日19時53分03秒許起至20時12分05秒許止，均無通
    話之紀錄，此有0000000000、0000000000、0000000000號行
    動電話之用戶資料查詢表及通聯紀錄各1 份在卷可證，足見
    被告於本件車禍發生 (約證人羅崑亮報案之時間)之 前7 分
    鐘及發生後12分鐘內，均未與任何人通話，是其所稱因其兒
    子通知伊要拿回東西等語，顯與事實不符，更見被告上開辯
    詞顯係臨訟杜撰之卸責之詞，不足採信。
  (五)綜上所述，被告於上開時、地駕車肇事時，其主觀上確已知
    悉撞上被害人曾連文，而非撞上小狗或其他動物，業詳述如
    前，而被告於上開時、地駕車肇事導致被害人曾連文死亡之
    事實，有高雄縣政府警察局六龜分局道路交通調查報告表
     (一)、 (二)各1 份、道路交通事故現場圖2 紙(第 一現場
    、第二現場)、 交通事故現場勘驗圖2 紙 (第一現場、第二
    現場)、 現場照片12張、臺灣屏東地方法院檢察署檢察官相
    驗筆錄1 份、臺灣屏東地方法院檢察署鑑定驗斷書1 份、臺
    灣屏東地方法院檢察署檢察官相驗屍體證明書1 份及相驗照
    片12張在卷可按。依上開道路交通調查報告表 (一)、 (二)
    各1 份、道路交通事故現場圖2 紙(第1現場、第2 現場)、
    交通事故現場勘驗圖2 紙 (第1現 場、第2 現場)及 現場照
    片12張所示，本件車禍之肇事地點，為雙向二線道，路寬3.
    7 公尺，路面無缺陷、無障礙物。當時天色昏暗，且下雨，
    但有路燈照明，此從上開道路交通調查報告表 (一)之 天
    候及光線記載可知，足見案發當時視線尚佳，並無不能注
    意之情事，且證人郭基鼎於原審法院95年8 月10日審理時亦
    證稱：「我開車經過看到1 個人坐在路中間，我就閃過去」
    等語 (見當日審判筆錄)， 是被害人曾連文雖坐在道路中央
    ，惟苟加以相當之注意即能避免撞擊被害人，惟被告竟於道
    路狀況良好之情況下，無法閃避而撞及被害人曾連文，顯見
    被告於肇事前確有疏未注意車前狀況之情事。至被害人曾連
    文於喝酒後，隨意坐在上開道路中央分向線 (雙黃線)上 ，
    阻礙交通，就本件車禍之發生雖與有過失，但被告仍不能因
    此免除其刑事責任。按汽車行駛時，駕駛人應注意車前狀況
    ，並隨時採取必要之安全措施，道路交通安全規則第94條第
    3 項定有明文，被告既考有駕駛執照自難諉為不知，是被告
    駕車行經上開肇事地點，疏未注意車前狀況而撞上被害人曾
    連文，並導致被害人曾連文當場死亡，被告自有過失。本件
    車禍肇事原因，經本院送鑑定結果，認為「一、行人曾連文
    坐在道路上阻礙交通為肇事主因；二、乙○○駕駛小客車未
    注意車前狀況為肇事次因。」，有臺灣省高屏澎區車輛行車
    事故鑑定委員會高屏澎區951098案鑑定意見書1 份附於本院
    卷可稽，亦認被告就本案之發生為有過失，且其過失行為確
    使被害人因而死亡，被告之過失行為與被害人之死亡結果間
    ，亦具有相當因果關係無疑。故被告過失致人於死之犯行，
    洵堪認定。
  (六)又被告既明知其於上開時、地駕車撞上被害人曾連文，竟未
    立即停車查看，反而加速逃逸，足見被告主觀上亦有肇事逃
    逸之犯意及行為。至於，被告及辯護人辯稱證人羅崑亮於原
    審法院95年8 月10日審理中證稱：「那天我剛好洗完澡出來
    ，我站在門口，發現有個人坐在路中，我要去打電話報警，
    還沒有報警就聽到砰的一聲，我就趕快跑出來看，看到1部
    黑色的ＢＭＷ從我門口經過，後來發現那個人不見了，我有
    出去找，但是找不到，然後就去報警。」等語，衡以證人羅
    崑亮在家門口看見本件車禍發生，證人羅崑亮既未聽到煞車
    聲，證人郭基鼎、司光進怎可能在距離肇事地點1 、2 百公
    尺的情況之下，仍聽得到煞車聲音？惟查，被告自始至終坦
    承其有於上開時、地駕車撞上被害人曾連文之事實，是以，
    被告是否有於撞上被害人曾連文之前煞車，與本案被告是否
    應負過失致人於死及肇事逃逸之罪責無涉 (本件被告是否應
    負過失致人於死及肇事逃逸之罪責，主要在於被告是否知悉
    撞上者為「人」，已詳述如前)， 是被告及其選任之辯護人
    上開辯解縱係屬實，亦無從為有利於被告之認定。又證人司
    光進於原審法院95年8 月10日審理中固證稱其並未聽到證人
    郭基鼎按鳴喇叭，惟經檢察官反詰問時復稱其確有聽到證人
    郭基鼎按鳴喇叭，是其陳述並無前後不一致之情事，況且，
    案發當日駕車追捕被告者為證人郭基鼎，是證人郭基鼎是否
    有沿途按鳴喇叭，當以證人郭基鼎之陳述較為明確，證人司
    光進雖同時坐在車內與證人郭基鼎一起追捕被告，惟司光進
    於原審法院95年8 月10日審理時一再證稱其一直注意要看被
    告車輛之車牌，所以沒有注意證人郭基鼎有無按按鳴喇叭等
    情，亦與常情無悖，故縱認證人司光進對於證人郭基鼎究竟
    有無於追捕過程中按鳴喇叭之陳述前後不一致，亦難執此而
    為有利於被告之認定，均附此敘明。
  (七)綜上所述，本件被告罪證已很明確，所辯顯係卸責之詞，不
    足採信，其過失致人於死及肇事逃逸犯行均堪認定。
三、核被告所為，係犯刑法第276 條第1 項過失致人於死罪及刑
    法第185 條之4 之肇事逃逸罪。被告所犯上開2 罪間，犯意
    各別，罪名互殊，應予分論併罰。按被告行為時，刑法第27
    6 條第1 項所定之法定本刑為2 年以下有期徒刑、拘役或20
    00元以下罰金，另依罰金罰鍰提高標準條例第1 條前段規定
    ，依法律應處罰金、罰鍰者，就其原定數額得提高為2 至10
    倍 (中華民國72年7 月27日司法院、行政院令發布，並自72
    年8 月1 日起施行：「依戡亂時期罰金罰鍰提高標準條例（
    80年5 月6 日修正名稱為罰金罰鍰提高標準條例)第1條前段
    及第3 條規定將刑法定有罰金各條之罰金數額，均提高為10
    倍)。 及依現行法規所定貨幣單位折算新臺幣條例第2 條規
    定，現行法規所定金額之貨幣為圓、銀元或元者，以新臺幣
    元之3 倍計算，換言之，被告行為時之刑法第276 條第1 項
    之法定本刑，就罰金部分，經折算為新臺幣後，為新臺幣60
    000 元；而被告行為後，依95年6 月14日公布之刑法施行法
    第1 條之1 規定，中華民國94年1 月7 日刑法修正施行後，
    刑法分則編所定罰金之貨幣單位為新臺幣 (第1 項)。94 年
    1 月7 日刑法修正時，刑法分則編未修正之條文定有罰金者
    ，自94年1 月7 日刑法修正施行後，就其數額提高為30倍。
    但自72年6 月26日至94年1 月7 日新增或修正之條文，就其
    所定數額提高為3 倍 (第2 項)， 其立法理由謂：刑法24年
    施行後，為解決國民所得經濟水準已大幅提昇問題，有關罰
    金與罰鍰倍數之調整及銀元與新臺幣之折算標準，訂有「罰
    金罰鍰提高標準條例」及「現行法規所定貨幣單位折算新臺
    幣條例」，除罰金以1 銀元折算3 元新臺幣外，並將72年6
    月26日以前修正之刑法部分條文罰金數額提高為10倍；其後
    修正者則不再提高倍數，亦即刑法分則各罪罰金數額視前開
    情形分別提高為30倍或3 倍。考量新修正之刑法施行後，不
    再適用「現行法規所定貨幣單位折算新臺幣條例」，為使罰
    金數額趨於一致，避免衍生新舊法比較適用問題，以緩和實
    務適用法律之衝擊，於不變動罰金數額之前提下，爰為第2
    項規定等語。查刑法第276 條第1 項自72年6 月26日至94年
    1 月7 日間並無修正，是依據前揭刑法施行法第1 條之1 之
    規定，刑法第276 條第1 項之法定本刑，自95年7 月1 日起
    ，就罰金部分即改為新臺幣60000 元，與刑法施行法第1 條
    之1 修訂前之數額並無不同。是本件無論適用行為時之刑法
    第276 條第1 項、罰金罰鍰提高標準條例第1 條前段 (提高
    為10倍)及 依現行法規所定貨幣單位折算新臺幣條例第2 條
    規定，或依裁判時之刑法第276 條第1 項、刑法施行法第1
    條之1 規定，該條法定本刑之罰金數額均相同，本院審酌前
    揭立法理由，認此部分並無比較新、舊法之問題，自應適用
    裁判時之新法。又被告行為時之刑法第33條第5 款規定：罰
    金：一元以上。依前述現行法規所定貨幣單位折算新臺幣條
    例第2 條之規定，折算為新臺幣後，為三元以上；而被告行
    為後，94年1 月7 日修正，同年2 月2 日公布，並於95年7
    月1 日施行之刑法第33條第5 款規定：罰金，新臺幣一千元
    以上，以百元計算之。比較新、舊法之結果，95年7 月1 日
    修正前之刑法第276 條第1 項之法定刑，就罰金部分，其最
    低度為新臺幣30元，而95年7 月1 日修正後之刑法第27 6條
    第1 項之法定刑，就罰金部分，其最低度為新臺幣1000元，
    以修正前之法律較有利於被告，應依刑法第2 條第1 項前段
    規定，適用修正前刑法第33條第5 款之規定處斷。又本件被
    告行為後，刑法第51條業於民國94年1 月7 日修正公布，並
    於95年7 月1 日施行，修正前刑法第51條規定：「數罪併罰
    ，分別宣告其罪之刑，依左列各款定其應執行者：」其中第
    5 款規定：「宣告多數有期徒刑者，於各刑中之最長期以上
    ，各刑合併之刑期以下，定其刑期。但不得逾20年。」修正
    後刑法第51條第5 款規定：「宣告多數有期徒刑者，於各刑
    中之最長期以上，各刑合併之刑期以下，定其刑期。但不得
    逾30年。」比較結果，因本件被告所犯2 罪之法定刑總數最
    高未逾20年，此部分修正前與修正後刑法並無利或不利之情
    形，並無比較適用之問題，應逕適用現今有效之修正後法律
    ，定其應執行之刑。
四、原審據以論罪科刑，固非無見。惟查：(一)本件肇事地點，於
    案發當時天色昏暗，且下雨，但有路燈照明，僅能認為案發
    當時視線尚佳，已如前述，原判決未審酌上開有下雨之事實
    ，遽認當時視距良好（見原判決第8 頁第8 行），核與事實
    不合。又被害人曾連文於喝酒後，隨意坐在上開道路中央分
    向線 (雙黃線)上 ，阻礙交通，就本件車禍之發生為與有過
    失，且為肇事之主因，已如上述，原判決認被害人曾連文上
    開行為僅係違規（見原判決第8 頁第11行），未就其上開阻
    礙交通之行為併認係本件肇事之原因，尚有未洽；(二)原判決
    於事實欄認定被告因閃避不及，致其駕駛之上開自用小客車
    車頭中央 (車牌懸掛處)及 右側部位撞及曾連文，曾連文受
    有顱骨骨折併腦挫傷併多處裂傷而當場死亡後，被告隨即逃
    逸，則被告所為應為「駕駛動力交通工具肇事，致人『死亡
    』而逃逸」，原判決卻認定係「駕駛動力交通工具肇事，致
    人『受傷』而逃逸」，其主文與事實之記載不符；(三)本件被
    告所犯過失致人於死罪與肇事逃逸罪2 罪之法定刑總數最高
    未逾20年，此部分就修正前與修正後刑法之規定並無利或不
    利之情形，並無比較適用之問題，應逕適用現今有效之修正
    後法律以定其應執行之刑，原判決適用修正前刑法第51條第
    5 款規定，亦有未洽；被告上訴意旨，仍執前詞，否認犯罪
    ，指摘原判決不當，雖無理由，但原判決既有上開可議之處
    ，自仍應由本院將原判決撤銷改判。爰審酌被告因疏未注意
    車前狀況而肇事撞上被害人曾連文，致被害人曾連文當場死
    亡，且於肇事後竟擅自逃離現場，並將被害人曾連文拖行約
    600 公尺，其行為實屬不該，且其犯罪後猶否認犯行，態度
    實非良好，惟念被害人曾連文無故坐在馬路中央，對於本件
    車禍之發生為肇事之主因，另被告於犯罪後已與被害人曾連
    文家屬和解，賠償被害人家屬新台幣245 萬元，此為被害人
    曾連文之兄甲○於原審法院95年8 月10日審理中陳述明確，
    亦有高雄縣桃園鄉調解委員會調解書 (業經原審法院核定)
    影本1 紙在卷可證，並於本院審理中表明不願追究之意，被
    害人家屬之損害已稍有彌補，及被告犯罪之動機、目的、手
    段等一切情狀，分別量處如主文第2 項所示之刑，並定其應
    執行之刑。
據上論結，應依刑事訴訟法第369 條第1 項前段、第364 條、第
299 條第1 項前段，刑法第2 條第1 項前段、刑法第276 條第1
項、第185 條之4 、第51條第5 款，刑法施行法第1 條之1 ，判
決如主文。
本案經檢察官張金塗到庭執行職務。
中　　華　　民　　國　　96　　年　　2 　　月　　8 　　日
                  刑事第五庭    審判長法  官  曾永宗
                                      法  官  陳  箐
                                      法  官  任森銓
以上正本證明與原本無異。
過失致死部分不得上訴。
其他部分如不服本判決應於收受本判決後10日內向本院提出上訴
書狀，其未敘述上訴理由者，並得於提起上訴後10日內向本院補
提理由書狀（均須按他造當事人之人數附繕本）「切勿逕送上級
法院」。
中　　華　　民　　國　　96　　年　　2 　　月　　8 　　日
　　　　　　　　　　　　　　　　　　　書記官  廖素珍
附錄本件判決論罪科刑法條：
中華民國刑法第276條
（過失致死罪）
因過失致人於死者，處 2 年以下有期徒刑、拘役或 2 千元以下
罰金。
從事業務之人，因業務上之過失犯前項之罪者，處 5 年以下有期
徒刑或拘役，得併科 3 千元以下罰金。
中華民國刑法第185條之4
駕駛動力交通工具肇事，致人死傷而逃逸者，處 6 月以上 5 年
以下有期徒刑。
